【裁判字號】    90,交上易,399
【裁判日期】    901218
【裁判案由】    過失傷害
【裁判全文】
臺灣高等法院刑事判決                            九十年度交上易字第三九九號
    上  訴  人  臺灣臺北地方法院檢察署檢察官
    被      告  甲○○
右上訴人因被告過失傷害案件，不服臺灣台北地方法院八十九年度交易字第三０四號
，中華民國九十年九月二十八日第一審判決（起訴案號：臺灣台北地方法院檢察署八
十九年度偵字第一六二三九號），提起上訴，本院判決如左：
    主  文
上訴駁回。
    事  實
一、甲○○係暐得工程行之負責人，平時均利用車輛載運水泥及工具從事泥水工作，
    駕車為其完成主要工作之輔助工作，屬從事駕駛業務之人。甲○○於民國八十九
    年七月十七日上午六時三十分許，正準備將施工工具及木板搬運至暐得工程行所
    有車號三Ｇ－八五八七號自用小貨車上時，本應注意汽車停車時，應依車輛順行
    方向緊靠道路右側，依當時情形，並無不能注意情事，竟疏於注意上開規定，在
    台北縣新店市○○路車輛順行方向為由東向西情形下，貿然將車號三Ｇ－八五八
    七號自用小貨車以南北方向斜停在台北縣新店市○○路六十三號前，而未依車輛
    順行方向緊靠道路右側，適有乙○○騎乘車號ＦＡＸ－五五二號重型機車，沿台
    北縣新店市○○路往中興路三段方向行駛，途經寶中路六十三號前，本應注意汽
    車（包括機器腳踏車）行駛時，駕駛人應注意車前狀況，並隨時採取必要之安全
    措施，依當時情形，亦無不能注意情事，而疏於注意車前有甲○○違規停車，並
    緊急採取煞閃安全措施，仍貿然前行，致乙○○所騎乘上開機車車頭撞及甲○○
    所停放之上開自用小貨車右後車身，造成乙○○人車倒地，因此受有右臏骨開放
    性骨折、右脛骨骨折、右股骨外踝骨折、左鎖骨骨折、右第五掌骨骨折等傷。嗣
    經報案人報警，未報明肇事人姓名，警員前往現場處理時，甲○○在場並當場承
    認為肇事人而自首。
二、案經乙○○訴由台北縣警察局新店分局報請台灣台北地方法院檢察署檢察官偵查
    起訴。
    理  由
一、訊據被告就右揭事實迭於警訊、偵查、原審及本院審理時均坦承不諱，並有道路
    交通事故調查報告表及現場照片八張在卷可參（參偵查卷宗第八頁正、反面、第
    十頁至第十三頁），又告訴人乙○○受有如事實欄所記載之傷等情，亦有卷附國
    立台灣大學醫學院附設醫院出具住院診斷證明書一紙可考（參偵查卷宗第六頁）
    ，堪認被告自白與事實相符。雖告訴人乙○○指稱：被告係由紅磚道上倒車出來
    速度過快，致撞及伊等語，惟證人林光榮於警訊中證稱：「當時我在場，因我和
    甲○○準備至桃園縣八德市做泥水工作，正準備搬工具及木板至車上時，我目睹
    乙○○駕重機車ＦＡＸ－五五二號直行時，撞及停於門口處甲○○所有自小貨車
    三Ｇ－八五八七號之升降機及控制箱後倒地」等語（參偵查卷宗第五頁正、反面
    ），證人即於前開事故時地經營早餐店之林吉良於原審履勘現場時亦證稱：「我
    聽到「碰」一聲，就頭探出去看，看到被告扶起被害人‧‧‧知道被告正在搬東
    西，車門還沒關，還正在搬貨‧‧‧沒有聽到被告關車門「碰」的聲音，也沒有
    聽到被告倒車的聲音，一般類似這樣發財車倒車都會有特殊聲音，但我不知他的
    車有沒有，（聽到「碰」一聲後探頭出去看，至警察來時，被告車輛）均沒有移
    動過」等語（參原審刑事卷宗第四十頁正面），證人即中華汽車公司推銷員林秋
    桐亦於原審到庭證稱：大約一年多前，以三十二萬一千元將系爭車輛賣給被告，
    被告車輛在買時即安裝倒車喇叭，倒車時，會發出警鈴聲提醒附近周圍人車，去
    年續保時，伊有去看過被告車子，當時倒車喇叭仍有效等語（參原審刑事卷宗第
    五七頁、第五八頁），並提出維修服務單在卷為憑（參原審刑事卷宗第六八頁）
    ，查證人林吉良僅係被告鄰居、證人林秋桐僅係販售車輛賺取佣金之推銷員，自
    無構詞迴護被告而陷己於偽證罪之理，其等證述情節核與被告所辯：當時伊並不
    在車上，並無倒車之動作等語相符，並有上開載有裝設倒車喇叭之維修服務單可
    資佐證，堪認肇事當時，被告將右開自用小貨車違規停車於肇事地點，並無倒車
    之情無誤。
二、按汽車停車時，應依車輛順行方向緊靠道路右側、汽車（包括機器腳踏車）行駛
    時，駕駛人應注意車前狀況，並隨時採取必要之安全措施，道路交通安全規則第
    二條第一項第一款、第一百十二條第一項第十款、第九十四條第三項分別定有明
    文。又依卷附現場照片八張顯示，台北縣新店市○○路車輛行駛方向為由東向西
    ，而被告係將右開自用小貨車南北向停放等情，業據被告自承無訛，並有道路交
    通事故調查報告表在卷足憑，足認被告當時應注意合法停車之規定，且無不能注
    意情事，竟疏於注意，恣意將右開自用小貨車南北向停放，自屬未依車輛順行方
    向緊靠道路右側停車而有過失自明。而告訴人乙○○於右開時地，騎乘右開機車
    ，竟未發現車前有被告違規停車，而緊急採取煞閃措施，依當時情形，亦無不能
    注意情事，告訴人仍繼續向前行駛，終致撞及被告之前開自用小貨車，告訴人乙
    ○○亦有過失甚明，且被告之過失行為與告訴人乙○○受傷間，具有相當因果關
    係，告訴人雖於本件車禍亦與有過失，惟仍不能減免被告之過失刑事責任。綜上
    所述，本件事證明確，被告犯行洵堪認定，應依法論科。
三、核被告所為，係犯刑法第二百八十四條第二項前段之業務過失傷害罪（雖檢察官
    起訴犯罪事實中敘述被告之違規行為與前述不同，惟業經蒞庭檢察官於原審當庭
    變更起訴事實，具有社會事實之同一性，自非法所不許）。又被告於犯罪後，經
    報案人報警，未報明肇事人姓名，經警前往處理時，被告在場，並當場承認為肇
    事人，此有台北縣警察局新店分局九十年六月十二日（九０）北警店刑字第一七
    二二０號函在卷為憑（參原審刑事卷宗第三七頁），自係在犯行未為偵查犯罪職
    權之公務員知悉前，自願接受裁判而當場向警員自首，承認為肇事者，已合於刑
    法第六十二條前段所定對於未發覺之犯罪自首而接受裁判之要件，依法減輕其刑
    。又刑法第四十一條業於九十年一月十日修正公布，於同年月十二日生效，該條
    第一項修正規定為「犯最重本刑為五年以下有期徒刑以下之刑之罪，而受六個月
    以下有期徒刑或拘役之宣告，因身體、教育、職業、家庭之關係或其他正當事由
    ，執行顯有困難者，得以一元以上三元以下折算一日，易科罰金。但確因不執行
    所宣告之刑，難收矯正之效，或難以維持法秩序者，不在此限」，經比較新舊法
    結果，被告所犯上開之罪，行為後依修正後之刑法第四十一條第一項前段規定，
    仍得易科罰金，並無不利，爰依刑法第二條第一項前段，適用修正後刑法第四十
    一條第一項前段規定，就被告上開所量處之刑，併諭知易科罰金之折算標準。
四、原審本於同上見解，適用刑法第二條第一項前段、第二百八十四條第二項前段、
    第四十一條第一項前段、第六十二條前段，罰金罰鍰提高標準條例第一條前段、
    第二條，並審酌被告不遵守道路交通規則，恣意違規停車，危及他人生命安全及
    其素行、品行、犯罪手段、所生損害、犯後態度、尚未與告訴人乙○○達成和解
    等一切情狀，量處有期徒刑六月，並諭知易科罰金之折算標準。經核原審認事用
    法，均無不合，量刑亦稱允當，公訴人循告訴人請求上訴意旨以原審量刑過輕，
    執此指摘原判決不當，為無理由，應予駁回。
據上論斷，應依刑事訴訟法第三百六十八條，判決如主文。
本案經檢察官劉斐玲到庭執行職務。
中      華      民      國    九十      年      十二    月    十八     日
                            台灣高等法院刑事第十五庭
                                審判長法  官  房  阿  生
                                      法  官  雷  元  結
                                      法  官  鄧  振  球
右正本證明與原本無異。
不得上訴。
                                      書記官  洪  秋  帆
中      華      民      國    九十      年      十二    月    十九      日
附錄：本案論罪科刑法條全文
刑法第二百八十四條第二項
從事業務之人，因業務之過失傷害人者，處一年以下有期徒刑、拘役或一千元以下罰
金。致重傷者，處三年以下有期徒刑、拘役或二千元以下罰金。


司法院資訊處製作；財團法人民間司法改革基金會備份。
